福建金門地方法院刑事判決　
110年度簡上字第11號
上  訴  人  
即  被  告  林靜芬



上列上訴人即被告因妨害名譽案件，不服本院民國110年3月5日1
10年度城簡字第2號第一審刑事簡易判決（聲請簡易判決處刑書
案號：109年度偵字第824號），提起上訴，本院管轄之第二審合
議庭判決如下： 
    主  文
上訴駁回。
    事實及理由
一、被告於第二審經合法傳喚，無正當之理由不到庭者，得不待
     其陳述，逕行判決，刑事訴訟法第371條定有明文。又對於
    簡易判決有不服而上訴者，準用上開規定，同法第455條之1
     第3項亦有明定。本件被告經本院合法傳喚，無正當理由未
    到庭，有本院送達證書及刑事報到單在卷為憑（本院卷第13
    7、139、153頁），參照前開說明，爰不待其陳述逕為一造
    辯論判決。
二、本案經本院審理結果，認原審判決認事用法及量刑均無不當
    ，應予維持，並引用第一審刑事簡易判決書記載之事實、證
    據及理由（如附件）。
三、上訴意旨略以：在「靠北金門」公開社團，以「Amy Lin」
    之名義留言，僅是述說故事，故事內容並無不雅的言語文字
    ，亦未指名道姓，更非指被害人張瀞尹。被害人自行對號入
    座，不能因被告承租被害人房子，即坐實被告妨害被害人名
    譽之責等語。然查：
(一)被告承租告訴人即被害人張瀞尹舅媽房子，並在「靠北金門
    」公開社團，以「Amy Lin」之名義留言「：「金寧...頂堡
    7-11...附近...頂Lin路這邊有兩棟..套房出租...這棟（有
    個波麗士.女大人）在管事..這生不出蛋的女婆娘真的讓我
    為金門警界感受極差這亂扣實情...我隨便舉例..這個生不
    出蛋婆娘...有這麼不巧遇到了生不出蛋的婆娘！...對了生
    不出蛋的婆娘.真的.千萬別生蛋（因為目光短淺的也教不出
    什麼有遠見的孩子）」，有臉書、留言截圖，及租賃契約在
    卷可參；而被害人張瀞尹為警務人員，並受其舅媽委託幫忙
    維護租屋處及管理房客事務，業據被害人陳述在卷（偵824
    號卷第23至24、53至54頁），則被告上開言論所述情境及人
    物，實與被告租屋處之地點及管理人員身分相當，顯見被告
    留言意有所指，所辯僅為故事之敘述，並不可採。
(二)被告於不特定人或多數人得以共見共聞之臉書留言，已處於
    公然之狀態；而其「這生不出蛋的女婆娘真的讓我為金門警
    界感受極差這亂扣實情」、「這個生不出蛋婆娘」、「生不
    出蛋的婆娘.真的.千萬別生蛋（因為目光短淺的也教不出什
    麼有遠見的孩子）」等語，又屬謾罵、嘲笑或其他足以貶損
    他人人格評價、使人難堪之言語。被告公然侮辱被害人之舉
    甚明。
四、原審認被告犯行事證明確，係犯刑法第309條第1項公然侮辱
    罪；並審酌被告前揭言論侵害被害人人格、名譽與社會評價
    之程度，且犯後迄未與被害人和解或求得原諒，以及被告無
    前科、素行尚稱良好，與其受教育之智識程度、生活狀況等
    一切情狀，量處罰金新臺幣5千元，暨諭知易服勞役之折算
    標準，其認識用法並無違誤。被告仍執前詞上訴，顯無理由
    ，應予駁回。
據上論斷，應依刑事訴訟法第455條之1第1項、第3項、第368 條
、第371條、第373條，判決如主文。
本案經檢察官席時英聲請簡易判決處刑，並到庭執行職務。
中　　華　　民　　國　　111 　年　　3 　　月　　29　　日
                  刑事第一庭  審判長法  官  陳弘能　　　
                  　　　　　　      法  官  黃俊偉
　　　　　　　　　                  法　官　魏玉英
以上正本證明與原本無異。
本件不得上訴。
                                    書記官　蔡鴻源
中　　華　　民　　國　　111 　年　　3 　　月　　29　　日
附件：
            福建金門地方法院刑事簡易判決　　　　　
                                      110年度城簡字第2號
聲　請　人　福建金門地方檢察署檢察官
被　　　告　林靜芬
上列被告因妨害名譽案件，經檢察官聲請以簡易判決處刑（109
年度偵字第824號），本院判決如下：
    主      文
林靜芬犯公然侮辱罪，處罰金新臺幣伍仟元，如易服勞役，以新
臺幣壹仟元折算壹日。
    事實及理由
一、本件犯罪事實及證據，均引用檢察官聲請簡易判決處刑書之
    記載（如附件）。
二、核被告林靜芬所為，係犯刑法第309條第1項之公然侮辱罪。
    爰審酌被告僅因不滿告訴人張瀞尹管理出租套房之方式，即
    使用網路於FACEBOOK「靠北金門」公開社團留言之手段，以
    「生不出蛋的婆娘」、「目光短淺」等不雅文字謾罵告訴人
    ，致其經親友與同事告知後而難堪受辱，考量被告前揭言論
    侵害告訴人人格、名譽與社會評價之程度，且犯後迄未與告
    訴人達成和解或求得原諒，暨被告無刑事前案，素行尚稱良
    好，與其受教育之智識程度、生活狀況等一切情狀，量處如
    主文所示之刑，並諭知易服勞役之折算標準。
三、依刑事訴訟法第449條第 1項前段、第454條第 2項，刑法第
    309條第1項、第42條第3項前段，刑法施行法第1條之1第1項
    ，逕以簡易判決處刑如主文。
中    華    民    國   110    年    3     月    5     日
                  福建金門地方法院金城簡易庭
                              法  官  王鴻均
以上正本證明與原本無異。
如不服本判決，應於判決送達後20日內，表明上訴理由，向本庭
（金門縣○○鎮○○路000號）提出上訴書狀，並應敘明具體理
由；其未敘述上訴理由者，應於上訴期間屆滿後20日內向本庭補
提理由書（均須按他造當事人之人數附繕本）。
中    華    民    國   110    年    3     月    5     日
                              書記官  蔡鴻源
附錄本案論罪科刑法條：
刑法第309條第1項
公然侮辱人者，處拘役或九千元以下罰金。
附件：
福建金門地方檢察署檢察官聲請簡易判決處刑書
                                      109年度偵字第824號
    被      告  林靜芬  女  42歲（民國00年0月00日生）
                        住金門縣○○鄉○○○00○0號
                        居臺中市○○區○○○○街00號15樓
                          之3
                        國民身分證統一編號：Z000000000號
上列被告因妨害名譽案件，業經偵查終結，認宜聲請以簡易判決
處刑，茲將犯罪事實及證據並所犯法條分敘如下：
        犯罪事實
一、林靜芬民國於108年4月至109年7月12日，出面承租由張瀞尹
    負責管理位於金門縣○○鄉○○路00巷00號內之套房，以供
    其子女等人居住。惟於承租期間，林靜芬對張瀞尹管理房屋
    使用上心有不滿，竟基於公然侮辱之犯意，於109年6月20日
    凌晨 1時許，在不詳地點，以手機或電腦連結至公眾得共見
    之臉書「靠北金門」公開社團，以「Amy Lin」留言表示：
    「金寧...頂堡7-11...附近...頂Lin路這邊有兩棟..套房出
    租...這棟（有個波麗士.女大人）在管事..這生不出蛋的女
    婆娘真的讓我為金門警界感受極差這亂扣實情...我隨便舉
    例..這個生不出蛋婆娘...有這麼不巧遇到了生不出蛋的婆
    娘！...對了生不出蛋的婆娘.真的.千萬別生蛋（因為目光
    短淺的也教不出什麼有遠見的孩子）」等文字侮罵張瀞尹，
    足以貶損張瀞尹之人格、名譽及社會評價。嗣張瀞尹之親友
    見上開留言，告知張瀞尹，張瀞尹始知上情，並報警處理，
    為警查獲。
二、案經張瀞尹訴由金門縣警察局金城分局報告偵辦。
        證據並所犯法條
一、詢據被告林靜芬固坦承撰寫上開留言之事實，惟矢口否認有
    何妨害名譽犯行，辯稱：伊沒有指何人，是寫故事，伊很喜
    歡寫故事云云。惟查，上開犯罪事實，業據告訴人張瀞尹指
    訴綦詳，且有房屋租賃契約、臉書及留言擷圖等在卷可參。
    又被告上揭留言雖未顯示告訴人之全名，惟依其留言之「金
    寧頂堡7-11附近、頂林路2棟套房出租，有個波麗士在管事
    ，這生不出蛋的女婆娘，真的讓我為金門警界感受極差」等
    訊息，已足使認識告訴人張瀞尹者，知悉其意指張瀞尹，復
    有告訴人提出其同事傳送被告上開留言予告訴人，而向告訴
    人表示：「你舅媽房客的靠北」等語之截圖 1份在卷可參，
    可見認識告訴人張瀞尹者已可由被告之上開留言，知悉被告
    上開文字是用以辱罵告訴人，是其犯嫌應堪認定。
二、核被告所為，係犯刑法第309條第1項之公然侮辱罪嫌。至於
    告訴及報告意旨認被告上開所為，另涉犯刑法第310條第2項
    加重誹謗罪嫌。按刑法第 310條誹謗罪之成立，必須意圖散
    布於眾，而指摘或傳述足以毀損他人名譽之具體事實，尚僅
    抽象的公然為謾罵或嘲弄，並未指摘具體事實，則屬刑法第
    309條第1項公然侮辱罪範疇，最高法院86年度台上字第6920
    號判決意旨參照。經查，觀之被告表示之上開留言，係屬情
    緒性之攻訐言詞，應屬抽象之謾罵，核與刑法第 310條之誹
    謗罪構成要件有間，是告訴及報告意旨容有誤會。惟此部分
    與前揭聲請簡易判決處刑部分為同一事實，爰不另為不起訴
    處分，併此敘明。
三、依刑事訴訟法第451條第1項聲請逕以簡易判決處刑。
    此  致
福建金門地方法院
中    華    民    國   109    年    12    月     6    日
                            檢  察  官  席時英